【裁判字號】    89,簡,2091
【裁判日期】    900427
【裁判案由】    廢棄物清理法
【裁判全文】
高雄高等行政法院簡易判決                      八十九年度簡字第二○九一號
    原      告  甲○○
    被      告  屏東縣環境保護局
    代  表  人  乙○○  局長
右當事人間因廢棄物清理法事件，原告不服臺灣省政府中華民國八十九年五月十九日
八九府訴二字第一二四六二六號再訴願決定，提起行政訴訟。本院判決如左：
    主  文
原告之訴駁回。
訴訟費用由原告負擔。
    事實及理由
一、緣原告所有坐落屏東縣長治鄉○○○段一四一四之三號土地，因堆置廢椰果、廢
    塑膠、ＰＰ袋、廢磚及水泥塊．．．等一般廢棄物，經行政院環境保護署稽查督
    察大隊南區隊稽查人員，於民國八十八年七月三十日查獲，移由被告依據廢棄物
    清理法第七條第一款及第二十三條第一款規定，裁處原告罰鍰新台幣（下同）四
    千五百元。原告不服，循序提起訴願及再訴願，迭遭駁回，遂提起本件行政訴訟
    。
二、原告起訴主張略以：系爭廢棄物係遭不肖之徒無故傾倒，防不勝防，其亦屬被害
    人。且欲清除系爭廢棄物，需龐大之人力、財力、時間，非清除普通垃圾之輕易
    ，雖土地所有權人負有清除之責，然監督機關巡視發現，亦應先以書面通知清除
    ，被告未先行通知，即遽予認定違規裁處罰鍰，顯然違反法令，請求判決將一再
    訴願決定及原處分均予撤銷等語。被告則以：屏東縣長治鄉○○○段一四一四之
    三號土地，前經行政院環境保護署督查大隊人員，於八十八年七月三十日上午至
    現場稽查，發現該土地面積約一公頃，為一大水池，水面垃圾四處漂浮，四週傾
    倒有大量垃圾（廢椰果、廢塑膠袋、ＰＰ袋及廢磚、水泥塊等）露天堆置，現場
    無人看守，嚴重影響公共環境衛生，經查明該土地為原告所有，乃依法予以告發
    。至原告主張係不肖之徒亂倒廢棄物，防不勝防云云，揆諸廢棄物清理法第七條
    第一款及第二十三條第一款規定，係對土地所有人、管理人或使用人應對土地上
    之一般廢棄物負有清除責任，以避免影響公共衛生，對整體環境造成持續污染。
    系爭土地既為原告所有，且仍為其管理使用，原告自應善盡管理及合法使用，依
    原告主張之理由，顯見其對所有土地之妥善管理與使用，並無應採具體有效措施
    管理使用之認知，致遭任意進場傾棄廢棄物，而造成環境污染，影響公共衛生，
    其違法事實明確，原告之訴，並無理由，求予判決駁回等語置辯。
三、按「一般廢棄物除應依左列規定清除外，其餘在指定清除地區以內者，由執行機
    關清除之．．一、土地或建築物與公共衛生有關者，由所有人、管理人或使用人
    清除。」「有左列情形之一者，處四百元以上一千五百元以下罰鍰．．。一、不
    依第七條第一款至第七款規定清除一般廢棄物者。」廢棄物清理法第七條第一款
    及第二十三條第一款定有明文。又上揭法律規定係針對「土地或建築物」範圍之
    一般廢棄物清除責任，歸由「土地或建築物」之所有人負責，規定至明。故環保
    機關稽查時發現土地所有人未依法清除一般廢棄物而構成違規屬實，即得據以處
    罰，以督促土地所有人盡其應盡之責。
四、經查，原告所有坐落屏東縣長治鄉○○○段一四一四之三號土地，前經行政院環
    境保護署督查大隊人員，於八十八年七月三十日上午至現場稽查，發現該土地面
    積約一公頃，為一大水池，水面垃圾四處漂浮，四週傾倒有大量垃圾（廢椰果、
    廢塑膠袋、ＰＰ袋及廢磚、水泥塊等）露天堆置，現場無人看守，嚴重影響公共
    環境衛生，經查明該土地為原告所有，乃依法予以告發之事實，有行政院環境保
    護署水污染稽查紀錄、照片、違反廢棄物清理法案件告發單等附於原處分卷可稽
    ，且為原告所不爭執，堪予認定。原告雖稱，系爭土地係遭不肖之徒任意傾倒，
    其亦屬被害人，且被告於發現後，應先書面通知其清除，不得遽行裁罰云云；然
    如上所述，廢棄物清理法第七條第一款及第二十三條第一款規定，既係對土地所
    有人、管理人或使用人應對土地上之一般廢棄物負有清除責任，以避免影響公共
    衛生，對整體環境造成持續污染。系爭土地既為原告所有，且仍為其管理使用，
    原告自應善盡管理及合法使用之責。原告就此，既未能舉證證明已善盡所有權人
    之管理義務，其對所有土地，顯無採具體有效措施管理使用，致遭他人任意進場
    傾倒廢棄物，而造成環境污染，影響公共衛生，且經環保機關稽查時發現原告未
    依法清除上述一般廢棄物，顯已構成違章事實，即應受罰，以督促土地所有人盡
    其應盡之責。又被告是否應先行通知原告清除後，始得加以處罰，法無明文規定
    ，自不得執為本件行政處分是否違法之理由。
五、綜上所述，被告所為科處罰鍰之處分，於法尚無違誤，一再訴願決定遞予維持，
    亦無不合。原告起訴意旨，難認為有理由，應予駁回。並不經言詞辯論為之。
六、據上論結，本件原告之訴為無理由，爰依行政訴訟法第二百三十三條第一項、第
    二百三十六條、第一百九十五條第一項後段、第九十八條第三項前段，判決如主
    文。
中     華     民     國     九十     年      四      月     二十七      日
                            高雄高等行政法院第二庭
                                        法      官  江 幸 垠
右為正本係照原本作成。
如不服本判決，應於送達後二十日內，向本院提出上訴狀並表明上訴理由，如於本判
決宣示後送達前提起上訴者，應於判決送達後二十日內補提上訴理由書（須按他造當
事人人數附繕本）。
提起上訴應預繳送達用雙掛號郵票七份（每份三十四元）。
中     華     民     國     九十     年      四      月     三十        日
                                        法院書記官  李 建 霆
附註：
行政訴訟法第二百三十五條（第一項、第二項）：
對於適用簡易程序之裁判提起上訴或抗告，須經最高行政法院之許可。
前項許可，以訴訟事件所涉及之法律見解具有原則性者為限。


司法院資訊處製作；財團法人民間司法改革基金會備份。
